臺灣高等法院臺南分院刑事判決
109年度上訴字第1468號
上  訴  人  臺灣嘉義地方檢察署檢察官
上  訴  人  
即  被  告  蔡温隆


選任辯護人  陳佳駿律師
            林德昇律師
上列上訴人因被告違反藥事法案件，不服臺灣嘉義地方法院109
年度訴字第557號中華民國109年10月13日第一審判決（起訴案號
：臺灣嘉義地方檢察署109年度偵字第2820號），提起上訴，本
院判決如下：
    主  文
上訴駁回。
蔡温隆緩刑參年，並應於本判決確定之日起六個月內向公庫支付
新臺幣參拾萬元。
    犯 罪 事 實
一、蔡温隆原係址設嘉義縣○○鎮○○里○○路00號「○○藥局」之負責
    人，明知未經中央衛生主管機關即行政院衛生福利部核准不
    得擅自製造及販賣偽藥，竟仍基於製造及販賣偽藥之接續犯
    意，先於民國102年間起，向姓名年籍不詳、綽號「洪健誠
    」之成年人購入止痛劑、抗組織胺、過敏藥、利尿劑、肌肉
    鬆弛劑、氫氧化鋁、普拿疼等原料藥後，而於103年4月3日
    之後（業經原審公訴檢察官當庭更正時點，參原審卷第86頁
    、第100頁），利用上開原料藥，㈠自行製造偽藥「感冒藥」
    、「咳嗽散」及「腎素」等藥品，㈡自行調製止痛藥粉偽藥
    後，送至嘉義市○○○街00號交由陳文章（另經檢察官為不起
    訴處分在案）添加賦形劑後製成丸劑「止痛藥」偽藥成品後
    ，再交予蔡温隆，㈢107年間起，其向吳竹雄（另經檢察官為
    不起訴處分在案）經營「○○中藥行」購入數量不詳之科學中
    藥後，再委由不知情之下游廠商研製成丸劑，再自行包裝成
    「龍膽瀉肝丸」後，將上開足以影響人類身體結構及生理機
    能之藥品即偽藥陳列於該藥局櫃檯展售販賣與不特定之人，
    且自103年4月3日起販賣偽藥所得共計新臺幣（下同）40萬
    元。嗣經法務部調查局嘉義縣調查站人員於108年8月13日，
    持臺灣嘉義地方法院依法核發之搜索票前往前開藥局執行搜
    索，當場扣得如附表所示物品而查獲。
二、案經法務部調查局嘉義縣調查站移請臺灣嘉義地方檢察署檢
    察官偵查起訴。
    理  由
壹、證據能力之說明
一、按被告以外之人於審判外之陳述雖不符刑事訴訟法第159 條
    之1 至之4 等規定，然經當事人於審判程序同意作為證據，
    法院審酌該言詞陳述或書面陳述作成時之情況，認為適當者
    ，亦得為證據；當事人、代理人或辯護人於法院調查證據時
    ，知有刑事訴訟法第159 條第1 項不得為證據之情形，而未
    於言詞辯論終結前聲明異議者，視為有前項之同意，同法第
    159 條之5 定有明文。立法意旨在於傳聞證據未經當事人之
    反對詰問予以核實，原則上先予排除。惟若當事人已放棄反
    對詰問權，於審判程序中表明同意該等傳聞證據可作為證據
    ；或於言詞辯論終結前未聲明異議，基於尊重當事人對傳聞
    證據之處分權，及證據資料愈豐富，愈有助於真實發見之理
    念，且強化言詞辯論主義，使訴訟程序得以順暢進行，上開
    傳聞證據亦均具有證據能力。查本件以下所引用之被告蔡温
    隆以外之人於審判外之供述證據，因檢察官、被告及辯護人
    於本院準備程序中及審理時均已表明對證據能力沒有意見，
    同意列為本案證據（見本院卷第95至100頁之準備程序筆錄
    、第123頁之審判筆錄），本院審酌上開供述證據資料製作
    時之情況，並無不當取供及證明力明顯過低之瑕疵，認以之
    作為證據應屬適當，揆諸上開規定，認均應有證據能力。
二、至於其餘資以認定本案犯罪事實之非供述證據，查無實施刑
    事訴訟程序之公務員違法取得之情形，均認有證據能力。
貳、實體部分
一、上開犯罪事實，業據被告蔡温隆於調查站詢問、偵查、原審
    及本院審理時均坦承不諱，核與證人陳文章、吳竹雄、吳榮
    泰證述之相關情節相符，並有臺灣嘉義地方法院108年聲搜
    字第696號搜索票、法務部調查局嘉義縣調查站搜索扣押筆
    錄、扣押物品目錄表暨清單、嘉義縣衛生局108年4月12日嘉
    衛藥食字第1080010190號函、衛生福利部食品藥物管理署10
    8年3月20日FDA研字第1080002587號函、嘉義縣衛生局108年
    11月13日嘉衛藥食字第1080035056號函暨檢驗報告對照表等
    在卷可稽（見調查卷第171、173至180、193至194、197至19
    8、205頁；偵卷第78至86頁；原審卷第11至23頁），以及如
    附表所示之物扣案可佐，足認被告之任意性自白確與事實相
    符，應可採信。本案事證明確，被告犯行洵堪認定，應依法
    論科。
二、論罪：
  ㈠藥事法固於104年12月2日修正第82條第1項，惟被告本件製造
    、販賣偽藥之犯罪時間雖起始於103年4月3日之後，然接續
    至108年8月13日遭查獲止，茍一部犯行發生在法律修正前，
    行為接續至新法施行後，因實質上之一罪，法律上須綜合前
    後犯罪行為而為單一評價，自應依最後行為所應適用之新法
    處斷，再無新舊法比較適用之問題（最高法院95年度台上字
    第2250號判決意旨參照）。本件被告犯行接續至藥事法前開
    修正生效施行之後，非行為後法律有變更之情形，而無新舊
    法比較之問題，合先敘明。
　㈡核被告所為，係犯藥事法第82條第1項之製造偽藥罪。其製造
    偽藥之目的，在於出售牟利，是其製造之初即具有販賣意圖
    ，其販賣偽藥之低度行為應為製造偽藥之高度行為所吸收，
    不另論罪（最高法院70年度台上字第3518號判決意旨參照）
    。又被告先後製造、販售偽藥之行為，係在密接時間、空間
    內多次為之，所侵害法益亦同一，自應屬接續犯，而以一罪
    論。
三、原審以被告犯行明確，適用藥事法第82條第1項、刑法第11
    條前段、第42條第3項前段、第38條第2項前段、第38條之1
    第1項、第3項等規定，論以製造偽藥罪。並審酌被告前因藥
    事法案件，經臺灣嘉義地方檢察署檢察官以104年度偵字第7
    23號為緩起訴處分確定，迄105年10月12日緩起訴期間屆滿
    未經撤銷，有臺灣高等法院被告前案紀錄表在卷可憑，其明
    知藥事法規範之藥品需經中央衛生主管機關查驗登記核准，
    且無論製造、販售亦需取得主管機關之許可證，竟再度重蹈
    覆轍，藉以牟取不法利益，對被害人之身體健康產生潛在危
    害，所為實屬可責；惟念其犯後始終坦承犯行之態度，所製
    造偽藥未檢出禁藥成分（參法務部調查局鑑定書108年9月20
    日調科壹字第00000000000號函），兼衡其犯罪手段、目的
    、情節，暨年屆6旬、個人智識程度，經濟與生活狀況（參
    原審卷第109至110頁審理筆錄所載，及第113至135頁之資料
    ）等一切情狀，量處有期徒刑3月，併科罰金10萬元，罰金
    如易服勞役，以1千元折算1日。併就沒收部分，諭知如下：
    ⑴扣案如附表編號4-5、7-9、13-14、17-34所示之物，係被
    告所有供本件犯行所用、預備或所生之物，業據被告供陳在
    卷（原審卷第106頁），乃依刑法第38條第2項前段規定，均
    應宣告沒收。至其餘扣案物，被告既否認與本件犯行有關，
    且查無積極證據足資證明該等扣案物與本件有涉，亦非屬違
    禁物，爰不予宣告沒收。⑵被告供稱本案犯罪所得為40萬元
    （原審卷第109頁），此部分既屬於被告犯罪所得，應依刑
    法第38條之1第1項、第3項之規定沒收之，於全部或一部不
    能沒收或不宜執行沒收時，追徵其價額。核其認事用法並無
    違誤，量刑亦屬妥適。檢察官上訴主張原審量刑過輕，而指
    摘原判決不當。惟按量刑之輕重，係事實審法院得依職權自
    由裁量之事項，茍已斟酌刑法第57條各款所列情狀而未逾越
    法定刑度，不得遽指為違法。又在同一犯罪事實與情節，如
    別無其他加重或減輕之原因，下級審量定之刑，亦無過重或
    失輕之不當情形，則上級審法院對下級審法院之職權行使，
    原則上應予尊重。經查，本件原審量處被告有期徒刑3月，
    併科罰金10萬元，並未逾越職權，亦無違反比例原則，及有
    其他失出或失入之違法或不當之處，並無刑度過輕之情形，
    檢察官指摘量刑不當，為無理由，應予駁回。
四、末查，被告前未曾因故意犯罪受有期徒刑以上刑之宣告，有
    臺灣高等法院被告前案紀錄表1份在卷可佐（見本院卷第65
    至66頁），其因短視失慮，致罹刑章，惟於歷審均坦承犯行
    ，顯具悔意，且現已將其一生經營多年之「○○藥局」申請歇
    業，並經主管機關嘉義縣政府核准在案，此有嘉義縣政府10
    9年9月3日府授衛藥食字第1090199050號函在卷可考（見本
    院卷第105頁），足認被告經此偵審程序及論罪科刑之教訓
    後，當知警惕，信無再犯之虞，所受有期徒刑之宣告以暫不
    執行為適當，爰依刑法第74條第1項第1款之規定，併予宣告
    緩刑3年，並依同法第2項第4款命被告於本判決確定之日起6
    個月內向公庫支付30萬元，以啟自新。又上開緩刑宣告所定
    之負擔，依刑法第75條之1第1項第4款規定，如有違反且情
    節重大，足認原宣告之緩刑難收其預期效果，而有執行刑罰
    之必要者，得撤銷緩刑之宣告，以敦促被告確實遵守並履行
    其緩刑所附加之負擔。
據上論結，應依刑事訴訟法第368條，刑法第74條第1項第1款、
第2項第4款，判決如主文。
本案經檢察官陳昭廷提起公訴，檢察官林俊良提起上訴，檢察官
林李嘉到庭執行職務。
中　　華　　民　　國　　110 　年　　1 　　月　　14　　日
                  刑事第二庭    審判長法　官  陳顯榮 
                                      法　官  黃裕堯
                                      法　官  陳弘能
以上正本證明與原本無異。
如不服本判決應於收受送達後20日內向本院提出上訴書狀，其未
敘述上訴理由者，並得於提起上訴後20日內向本院補提理由書（
均須按他造當事人之人數附繕本）「切勿逕送上級法院」。
　　　　　　　　　　　　　　　　　　　書記官  蘭鈺婷
中　　華　　民　　國　　110 　年　　1 　　月　　14　　日
附錄本案論罪科刑法條全文：
藥事法第82條第1項：
製造或輸入偽藥或禁藥者，處10年以下有期徒刑，得併科新臺幣
1億元以下罰金。

附表：
編號 品                名 數            量 1 筆記本 4 本 2 菸鹼醯胺 1 包（6.7 公斤） 3 維他命B1 1 包（1 公斤） 4 Diclotenac（止痛劑） 1 包（1.4 公斤） 5 Chlorpheniramine（抗組織胺） 1 包（2 公斤） 6 鋅氧粉 1 包（2.7 公斤） 7 Hydrochlorothiazide （利尿劑） 1 包（2.7 公斤） 8 Chlorzoxazone （肌肉鬆弛劑） 1 包（10公斤） 9 氫氧化鋁（胃乳） 1 包（7 公斤） 10 美雄醇 1 瓶（100 公克） 11 Acrinol（外用防腐殺菌劑） 1 瓶（50公克） 12 甲機賀爾蒙（雄性激素） 1 瓶（100 公克） 13 Vena（過敏藥） 1 瓶（100 公克） 14 Acetaminophen（普拿疼） 1 瓶（600 公克） 15 Sulindac（止痛劑） 1 瓶（1 公斤） 16 Calcium Pantothenate（泛酸） 1 包（4 公斤） 17 四物粉 2 包（19.5公斤） 18 七厘粉 2 包（17公斤） 19 感冒藥 4 包（8 公斤） 20 腎素 2 包（15 公斤） 21 止痛 1 包（5 公斤） 22 止痛（丸劑） 1 包（5.3 公斤） 23 咳嗽散 7 瓶（50公克） 24 筋骨酸痛 10包（1200公克） 25 龍膽瀉肝湯（丸劑） 2 包（16.6公斤） 26 高速粉碎機 1 台 27 塑膠勺子 3 個 28 一公斤磅秤 1 個 29 七點五公斤磅秤 1 個 30 送調查局檢體 1 箱 31 送衛福部檢體 1 箱 32 空罐 3 箱 33 攪拌桶及臉盆 4 個 34 震動篩粉機 1 台